臺灣臺南地方法院刑事判決　　　　　　　　　　　　九十二年度交訴字第二三一號
　　公　訴　人　臺灣台南地方法院檢察署檢察官
　　被　　　告　己○○
　　　　　　　　甲○○
右列被告等因公共危險等案件，經檢察官提起公訴（九十二年度偵字第一００九五號
），本院判決如左：
    主  文
己○○服用酒類，不能安全駕駛動力交通工具而駕駛，處拘役伍拾日，如易科罰金，
以佰元折算壹日；又因過失傷害人致重傷，處有期徒刑月，如易科罰金，以佰
元折算壹日。
己○○被訴肇事逃逸部分無罪。
甲○○服用酒類，不能安全駕駛動力交通工具而駕駛，處拘役伍拾日，如易科罰金，
以佰元折算壹日。
    事  實
一、己○○於民國九十二年五月四日凌晨一時許，在台南縣新化鎮唪口里一六六號其
    上班之工廠內飲用啤酒四罐；而甲○○則於同日凌晨在不詳處所飲用酒類，其二
    人本均應注意飲酒後其吐氣所含酒精濃度超過每公升０‧二五毫克以上者，不得
    駕駛車輛，按其情節又非不能注意，其均能注意竟疏未注意，分別於飲酒後，其
    中己○○吐氣所含酒精濃度已達每公升０‧四六毫克，甲○○吐氣所含酒精濃度
    則高達每公升０‧六七毫克，均已酒醉不能安全駕駛動力交通工具，詎二人仍不
    顧大眾行車之公共安全，己○○於同日凌晨二時三十分許，酒後無照駕駛車號０
    １００─ＧＨ號自用小客車，沿台南縣歸仁鄉○○村○○路由南往北（起訴書誤
    植為由北向南）方向行駛，在行經南丁路與南潭二街之無號誌交岔路口處時，本
    應注意其並未領有駕駛執照不得駕車，且行車速度，依標誌或標線之規定及行經
    無號誌之交岔路口，應減速慢行，作隨時停車之準備，且汽車交會時，會車相互
    之間隔不得少於半公尺，而依當時情形，客觀上又無不能注意之情事，其能注意
    竟因不勝酒力而疏未注意該處為速限五十公里之無號誌交岔路口，未減速慢行並
    作隨時停車之準備，且未保持會車之安全間隔距離仍貿然以時速六十公里之高速
    超速急馳，適甲○○酒後無照騎駛車號ＶＧＫ─５３０號輕型機車沿南丁路自對
    向由北向南（起訴書誤植為由南向北）行駛而至，其本亦應注意其並未領有駕駛
    執照不得騎車上路，且汽車交會時，會車相互之間隔不得少於半公尺，而依當時
    情形，客觀上亦無不能注意之情事，其能注意亦因不勝酒力而疏於注意保持會車
    之安全間隔距離，貿然貼近道路中心線逕自行駛，致其所騎駛之機車前車頭撞上
    己○○之汽車左前車頭而人車倒地，甲○○並因而受有左側股骨開放性及粉碎性
    骨折併骨髓炎、左側脛腓骨骨折、左側尺骨骨折、右側脛骨平台骨折、左側遠端
    橈尺骨關節脫臼、右側鎖骨骨折，而其因左股骨開放性及粉碎關節內骨折引起左
    肢機能毀敗，致因之受有重傷害。車禍事故發生後，台南縣警察局歸仁分局交通
    事故處理小組警員丁○○據報到場處理，在警員尚不知何人為肇事車輛之駕駛人
    前，己○○在場表示其為駕駛人並自首犯行，接受裁判。而嗣經警於同日凌晨測
    試己○○之吐氣所含酒精濃度竟高達前開數值，而甲○○亦於同日凌晨經送醫救
    治並抽取其血液送驗，測得其血液所含酒精濃度經換算為吐氣所含酒精濃度亦已
    達前開數值，始查獲上情。
二、案經甲○○配偶丙○○訴由台南縣警察局歸仁分局報請暨甲○○訴由臺灣台南地
    方法院檢察署檢察官偵查起訴。
    理  由
一、被告甲○○經合法傳喚無正當理由不到庭。另訊據被告己○○對於右開時、地酒
    後無照駕車並超速行駛，致與對向駛來之被告甲○○機車發生碰撞車禍，並造成
    被告甲○○受傷之事實均坦承不諱，且有道路交通事故現場圖暨道路交通事故調
    查報告表共三紙、吐氣所含酒精濃度測試結果單一紙、刑法第一百八十五條之三
    案件測試觀察紀錄表、台南縣警察局舉發違反道路交通管理事件通知單影本、國
    立成功大學醫學院附設醫院診斷證明書各二紙、道路交通事故現場蒐證照片十二
    幀在卷可資佐證，而被告甲○○於案發當日經送醫測得其血液所含酒精濃度為一
    三四ｍｇ／ｄｌ，有緊急生化檢驗報告單一紙在卷可稽，經換算為吐氣所含酒精
    濃度已達每公升０‧六七毫克（即１３４ｍｇ／ｄｌ除以１０００為０．１３４
    ％再乘以５即為０．６７ＭＧ／Ｌ），顯見被告甲○○確有酒醉騎車之情形甚明
    ，另被告甲○○係因本件車禍受有如事實欄所示之傷害，其中因所受之左股骨開
    放性及粉碎關節內骨折引起左肢機能毀敗，於身體健康已達重大不治之重傷害程
    度等情，亦有國立成功大學醫學院附設醫院九十三年三月二十六日（九三）成附
    醫骨字第三二六七號函檢送之資料摘錄表可為佐參，足見被告甲○○前開所受傷
    勢已達毀敗一肢機能之重傷害程度。按汽車（均含機器腳踏車，下同）駕駛人，
    有未領有駕駛執照駕車情形者，處新臺幣六千元以上一萬二千元以下罰鍰，並當
    場禁止其駕駛及扣留其車輛牌照，道路交通管理處罰條例第二十一條第一項第一
    款定有明文。次按汽車駕駛人飲用酒類後其吐氣所含酒精濃度超過每公升０‧二
    五毫克以上者，不得駕車；行車速度，依標誌或標線之規定；行經無號誌之交岔
    路口，應減速慢行，作隨時停車之準備；汽車交會時，會車相互之間隔不得少於
    半公尺，道路交通安全規則第一百十四條第二款、第九十三條第一項、同條項第
    二款、第一百條第五款亦分別規定甚明。查被告二人雖均未考領有汽、機車駕照
    ，有交通部公路總局嘉義區監理所麻豆監理站九十二年十二月二十二日嘉監麻字
    第０９２００１４４９９號函及台南監理站九十二年十二月二十四日嘉監南字第
    ０９２００２８６４２號函各一紙敘明在卷可憑，惟其二人既要行駛汽、機車上
    路，為維護交通秩序及確保交通安全，對於上開道路交通管理處罰條例及道路交
    通安全規則自應知悉，俱為其等應注意之事項，而肇事當時係天候陰、夜間無照
    明、雙線道、柏油路面、標線清晰、無號誌交岔路口，路面乾燥、無缺陷、無障
    礙物、視距良好、速限五十公里，有前開道路交通事故調查報告表載明可考，據
    此判斷，足見依當時狀況被告二人客觀上尚無不能注意之情狀，另本件肇事地點
    係位在台南縣歸仁鄉○○路與南潭二街之無號誌交岔路口處，其中在道路中心線
    附近並留有被告甲○○機車倒地所形成之刮地痕，該刮地痕起點距離道路中心線
    僅達０．二公尺，有前開道路交通事故現場圖繪明在卷可稽，而由該刮地痕起點
    距離道路中心線尚未達半公尺之情形觀之，顯見被告甲○○係貼近道路中心線行
    駛，且其與被告己○○應均未保持相互之安全間隔距離，始會在二車交會時發生
    本件撞擊車禍甚明！而被告己○○於肇事後經警測試其吐氣所含酒精濃度已達每
    公升０‧四六毫克，另被告甲○○經送醫測得其血液所含酒精濃度換算為吐氣所
    含酒精濃度已達每公升０‧六七毫克，已如前述，是其二人飲酒後應注意且能注
    意不得駕車而仍駕車，另被告己○○復疏未注意該處為速限五十公里之無號誌交
    岔路口，未減速慢行並作隨時停車之準備，且未保持會車之安全間隔距離仍貿然
    以時速六十公里之高速超速急馳，另被告甲○○亦疏未注意保持會車之安全間隔
    距離，而貿然貼近道路中心線逕自行駛，致二車在交會時發生本件撞擊車禍因而
    受傷肇事，被告二人均有違前開規定之注意義務，其二人均顯有過失。又被告甲○○雖與有過失，然本件車禍既係被告己○○之過失併合而發生，自仍不能因此
    即解免被告己○○之過失傷害罪責。而被告己○○之過失行為與被告甲○○所受
    上開傷害之間，顯有相當因果關係，亦無疑義。另參酌被告二人於案發當日經測
    試或抽血換算為吐氣所含酒精濃度均已高出法律容許之每公升０．二五毫克甚多
    ，且經警到場處理時，發覺被告己○○在訊問過程有「含糊不清、多話」等情，
    另被告甲○○則有「意識模糊，注意力無法集中、昏睡叫喚不醒」之情事，亦有
    前開測試觀察紀錄表載明可徵，顯見被告二人當時均已因不勝酒力而影響其等行
    車注意力及操控力，致無法注意前方路況及保持會車之安全間隔距離始發生本件
    碰撞車禍，其二人已不能安全駕駛動力交通工具，應可認定。是本件事證已臻明
    確，被告二人犯行均堪以認定。
二、核被告己○○所為，係犯刑法第一百八十五條之三之酒後不能安全駕駛動力交通
    工具而駕駛罪及同法第二百八十四條第一項後段之過失致重傷害罪，公訴意旨認
    該過失重傷害部分應依同條第一項前段之過失傷害罪處斷，尚有未洽，惟起訴事
    實相同，爰依法變更起訴法條，併予敘明。另被告甲○○則係犯刑法第一百八十
    五條之三之酒後不能安全駕駛動力交通工具而駕駛罪。被告己○○所犯上開二罪
    間，犯意各別，行為互殊，應予分論併罰。又被告己○○係無駕駛執照駕車及酒
    醉駕車因而致人受傷，前開過失傷害罪部分，應依道路交通管理處罰條例第八十
    六條第一項規定遞加重其刑。另其肇事後未被有偵查權之公務員或機關發覺其為
    犯嫌前，在現場向到場處理之警員自承犯行，進而接受裁判，此業據被告己○○
    供明在卷可按，並經證人即本件車禍現場處理警員丁○○到庭陳證無訛，被告己○○行為合乎自首之要件，應依刑法第六十二條前段減輕其刑，過失傷害部分並
    依法先加後減之。爰審酌被告二人之品行、應負過失責任之程度、造成被告甲○○傷害之結果，及其等於犯後之態度尚稱良好等一切情狀，分別量處如主文所示
    之刑，並均諭知易科罰金之折算標準，以資懲儆。
三、按法院認為應科拘役、罰金或應諭知免刑或無罪之案件，被告經合法傳喚無正當
    理由不到庭者，得不待其陳述逕行判決，刑事訴訟法第三百零六條定有明文。本
    件被告甲○○經合法傳喚於審判期日無正當理由不到庭，有本院送達證書回證一
    紙在卷可稽，本院因認被告甲○○應受拘役之諭知，揆諸前開規定，得不待其陳
    述逕行判決，附此敘明。
四、公訴意旨另認：被告己○○肇事致人於傷後，未下車處理亦未保持現場即駕車逃
    逸。經警到場處理，循線於同日三時二十分許在己○○住處查獲劉某，因認被告
    己○○另涉有刑法第一百八十五條之四之肇事逃逸罪嫌等語。按犯罪事實應依證
    據認定之，無證據不得推定其犯罪事實，又不能證明被告犯罪者，應諭知無罪之
    判決，刑事訴訟法第一百五十四條第二項、第三百零一條第一項分別定有明文。
    又所謂認定犯罪事實之證據，係指足以認定被告確有犯罪行為之積極證據而言，
    如未發現相當證據，或證據不足以證明，自不能以推測或擬制之方法，以為裁判
    基礎。且刑事訴訟上證明之資料，無論其為直接證據或間接證據，均須達於通常
    一般人均不致於有所懷疑，而得確信其為真實之程度，始得據為有罪之認定，若
    其關於被告是否犯罪之證明未能達此程度，而有合理性懷疑之存在，致使法院無
    從形成有罪之確信，根據「罪證有疑，利於被告」之證據法則，即不得遽為不利
    被告之認定，其以情況證據（即間接證據）斷罪時，尤須基於該證據在直接關係
    上所可證明之他項情況事實，本乎推理作用足以確證被告有罪，方為合法，不得
    徒憑主觀上之推想，將一般經驗上有利被告之其他合理情況逕予排除（最高法院
    七十六年臺上字第四九八六號、三十二年度上字六七號判例意旨參照）。訊據被
    告己○○堅決否認有何肇事逃逸之犯行，辯稱：伊在肇事後不僅有請現場民眾幫
    忙報案，且伊尚留在現場等警員到場並表明為肇事者，並無肇事逃逸之行為等語
    。經查，被告在肇事後確有留在事故現場並向到場處理之員警表明為肇事者等情
    ，不僅業據被告供明在卷可按，且經證人即本件車禍現場處理警員丁○○到庭陳
    證：「（問：本件車禍發生當時是否你處理？）是我到現場處理」、「（問：你
    到現場時肇事者與被害人是否在現場？）當時肇事者己○○還在現場，甲○○已
    經送醫」、「（問：你到現場時是否有詢問是誰肇事的？）有詢問己○○是否是
    他肇事的」、「（問：提示警訊相片第三頁第一張：該位穿短褲之人是否為己○○？）那人是己○○，我當時有問他車子是否是他開的」、「（問：當時有無對
    他作酒測？）當場沒有做」、「（問：為何他會離開現場？）他當時他說左側肩
    胛骨受傷他要去就醫我有同意他離開」、「（問：同意他離開時有無要他留身分
    資料及通訊地址？）有，他都有留」、「（問：後來酒測是誰做的？）是我本人
    到被告家住處前面的巷口做的，因為他當時在他家門前等我們去」等語明確（見
    本院九十三年五月六日審判筆錄），核與證人即受託報案之戊○○○到庭陳證之
    情節相符，況依前開卷附之道路交通事故現場蒐證照片所示，被告己○○亦確有
    站在該輛肇事之自小客車旁並經警員攝入畫面無訛，是被告在肇事後既有將車輛
    停放在事故現場，且本人並在場等候員警到來並自承其為肇事車輛駕駛人，其自
    無有何肇事逃逸之行為可言，公訴人於偵查中因傳喚被告己○○不到致未能究明
    ，是其認為被告己○○有肇事逃逸之該部分犯行，容有誤會，從而被告此部分之
    犯罪事實係屬不能證明。
五、綜上所述，被告己○○並無前揭公訴人所訴駕車肇事逃逸之犯罪事實，此外復查
    無其他積極證據足資證明被告己○○有公訴人所指該部分犯行，應認不能證明被
    告犯罪，自應依法就此部分為無罪之諭知，以示平允。
據上論斷，應依刑事訴訟法第二百九十九條第一項前段、第三百條、第三百零一條第
一項、第三百零六條，道路交通管理處罰條例第八十六條第一項，刑法第一百八十五
條之三、第二百八十四條第一項後段、第六十二條前段、第四十一條第一項前段、第
五十一條第十款，罰金罰鍰提高標準條例第一條前段、第二條，判決如主文。
本案經檢察官乙○○到庭執行職務。
中      華      民      國      九十三      年     五     月    二十    日
                                臺灣臺南地方法院交通法庭
                                    審判長法  官  黃光進
                                          法  官  周紹武
                                          法  官  張瑛宗
右正本證明與原本無異。
如不服本判決，應於判決送達後十日內，向本院提出上訴狀。
                                          書記官  陳志德
中      華      民      國      九十三      年     五     月    二十    日
附錄本案論罪科刑法條：
中華民國刑法第一百八十五條之三
服用毒品、麻醉藥品、酒類或其他相類之物，不能安全駕駛動力交通工具而駕駛者，
處一年以下有期徒刑、拘役或三萬元以下罰金。
中華民國刑法第二百八十四條
(過失傷害罪)
因過失傷害人者，處六月以下有期徒刑、拘役或五百元以下罰金，致重傷者，處一年
以下有期徒刑、拘役或五百元以下罰金。
從事業務之人，因業務上之過失傷害人者，處一年以下有期徒刑、拘役或一千元以下
罰金，致重傷者，處三年以下有期徒刑、拘役或二千元以下罰金。
